臺灣新北地方法院民事裁定
111年度消債更字第353號
聲  請  人
即  債務人  鐘正隆  
上列當事人聲請消費者債務清理更生事件，本院裁定如下：
    主  文
聲請人甲○○自中華民國一百一十一年九月十三日上午十時起開始
更生程序。
命司法事務官進行本件更生程序。
    理  由
一、按債務人不能清償債務或有不能清償之虞者，得依本條例所
    定更生程序，清理其債務；債務人無擔保或無優先權之本金
    及利息債務總額未逾新臺幣（下同）1,200萬元者，於法院
    裁定開始清算程序或宣告破產前，得向法院聲請更生；債務
    人對於金融機構負債務者，在聲請更生或清算前，應向最大
    債權金融機構請求協商債務清償方案，或向其住、居所地之
    法院或鄉、鎮、市、區調解委員會聲請債務清理之調解，消
    費者債務清理條例（下稱消債條例）第3條、第42條第1項、
    第151條第1項分別定有明文。又法院開始更生程序之裁定，
    應載明其年、月、日、時，並即時發生效力；法院裁定開始
    更生或清算程序後，得命司法事務官進行更生或清算程序，
    必要時得選任律師、會計師或其他適當之自然人或法人1人
    為監督人或管理人，消債條例第16條第1項亦規定甚明。
二、聲請意旨略以：伊目前任職於田興企業社，每月收入約3萬
    元，惟積欠龐大債務，以新北市公告民國110年最低生活費1
    .2倍即1萬8,720元作為每月必要支出計算，有不能清償之虞
    ，前向本院聲請債務清理之前置調解，與最大債權金融機構
    調解不成立。伊無擔保或無優先權之債務總額未逾1,200萬
    元，且未經法院裁定開始清算程序或宣告破產，爰依法聲請
    准予裁定開始更生程序等語。
三、經查：
  ㈠聲請人前向本院聲請債務清理之前置調解，經最大債權金融
    機構台新國際商業銀行股份有限公司（下稱台新銀行）提出
    以32萬9,998元債權總額計算，分60期、週年利率6％、每期
    償還6,380元之債務清償方案，惟調解不成立等情，有台新
    銀行111年8月23日台新總個資字第1110022027號函可參。則
    聲請人聲請本件更生可否准許，應審究其現況是否符合消債
    條例第3條規定「不能清償債務或有不能清償之虞」之情事
    而定。
  ㈡聲請人之債務總額：依聲請人提出之債權人清冊，其陳報負
    欠無擔保或無優先權債務總額雖為83萬2,481元。然台新銀
    行函覆本院稱聲請人之金融機構債權總額為40萬6,785元，
    參諸聲請人提出之強制執行分配金額彙總表所載遠信國際資
    融股份有限公司債權額為5萬3,866元，此2部分與聲請人於
    債權人清冊之陳報不同，應以各該文件記載金額為準，加計
    債權人清冊所陳其餘非金融機構債務為仲信資融股份有限公
    司17萬7,086元、新鑫股份有限公司22萬9,863元、中華電信
    股份有限公司1萬4,653元，共計88萬2,253元【計算式：406
    ,785＋53,866＋177,086＋229,863＋14,653＝882,253】，為聲請
    人之債務總額。
  ㈢聲請人之財產及收入：觀之聲請人提出之財產及收入狀況說
    明書、全國財產稅總歸戶財產查詢清單、中華民國人壽保險
    商業同業公會保險業通報作業資訊系統資料查詢結果回覆書
    所示，聲請人名下財產有以其為要保人之國泰人壽有效保單
    1筆、106年出廠之普通重型機車1輛；又依109、110年度綜
    合所得稅各類所得資料清單所載，聲請人於該2年間之收入
    共65萬5,600元。另聲請人陳稱其目前任職於田興企業社，
    每月薪資約3萬元等語，亦提出勞保被保險人投保資料表、1
    09、110年度各類所得扣繳暨免扣繳憑單、田興企業社在職
    證明書、薪資明細為憑，核與聲請人所述大致相符，堪認聲
    請人目前平均每月收入約3萬元。
  ㈣聲請人之必要支出狀況：聲請人主張其每月必要支出依新北
    市政府公告之110年度新北市最低生活費1萬5,600元之1.2倍
    即1萬8,720元計算，符合消債條例第64條之2第1項、消債條
    例施行細則第21條之1第3項規定，應屬有據。
  ㈤扶養費部分：聲請人主張其需扶養未成年子女（108年次）1
    名，每月扶養費為8,000元，業據提出戶籍謄本、郵政存簿
    儲金簿封面及內頁明細為據。審諸聲請人子女現未成年，每
    月僅有育兒津貼3,500元，無法維持生活所需，自有受聲請
    人扶養之必要。惟消債條例第64條之2第2項所定受扶養者之
    必要生活費用，應扣除其每月領取之社會補助，並與其他扶
    養義務人分攤方屬合理，依此計算之扶養費為每月7,730元
    【計算式：（18,960－3,500）÷2＝7,730】，逾此金額應予剔
    除。
  ㈥基此，聲請人現每月可處分所得，扣除上開每月必要生活支
    出及扶養費後，尚餘3,550元【計算式：30,000－18,720－7,7
    30＝3,550】，無法負擔台新銀行所提每期償還6,380元之債
    務清償方案，且有非金融機構債務未納入該調解方案，堪認
    聲請人已不能清償其所負欠之無擔保或無優先權債務，應認
    本件聲請已符合消債條例第3條規定之要件。
四、綜上所述，本件聲請人為一般消費者，並未從事營業活動，
    所負無擔保或無優先權之本金及利息債務總額未逾1,200萬
    元，且有無法清償債務之情事，亦未經法院裁定開始清算程
    序或宣告破產，復查無消債條例第6條第3項、第8條或第46
    條各款所定駁回更生聲請之事由存在。從而，聲請人本件更
    生之聲請，洵屬有據，應予准許，並命司法事務官進行本件
    更生程序，爰裁定如主文。另聲請人於更生程序開始後，應
    提出足以為債權人會議可決或經法院認為公允之更生方案以
    供採擇，俾免更生程序進行至依消債條例第61條規定應行清
    算之程度，附此敘明。
中　　華　　民　　國　 111　　年　　9 　　月　　13　　日
                  民事第六庭    法　官　賴彥魁
以上正本證明與原本無異。
本裁定不得抗告。
本裁定已於111年9月13日上午10時公告。
中　　華　　民　　國　 111　　年　　9 　　月　　13　　日
                                書記官　蘇莞珍